【裁判字號】    96,小上,109
【裁判日期】    970116
【裁判案由】    給付票款
【裁判全文】
臺灣臺北地方法院民事裁定             96年度小上字第109號
上  訴  人  德里國際有限公司
法定代理人  乙○○
被上訴人    上海商業儲蓄銀行股份有限公司
法定代理人  甲○○
上列當事人間請求給付票款事件，上訴人對於民國96年9月11日
臺灣臺北地方法院臺北簡易庭96年度店小字第1274號第一審本院
判決提起上訴，本院裁定如下：
    主  文
上訴駁回。
第二審訴訟費用新臺幣壹仟伍佰元由上訴人負擔。
    理  由
一、按對於小額程序第一審裁判之上訴或抗告，非以其違背法令
    為理由，不得為之；上訴狀內應記載上訴理由，表明下列各
    款事項：一、原判決所違背之法令及其具體內容。二、依訴
    訟資料可認為原判決有違背法令之具體事實，民事訴訟法第
    436條之24第2項、第436條之25分別定有明文。是對於小額
    程序之第一審裁判提起上訴時，如上訴論旨並未具體指出原
    審認定事實有何違反法令情事，更未具體指明其所違反法令
    之條項或其內容，自不得謂已合法表明上訴理由，其上訴難
    認為合法（最高法院70年臺上字第720號判例意旨參照），
    而屬上訴不合程式，第二審法院應依民事訴訟法第436條之
    32第2項準用同法第444條第1項以裁定駁回之（最高法院72
    年度臺聲字第113號裁判意旨參照）。
二、次按，民事訴訟法第436條之32第2項規定，小額事件上訴程
    序準用準用民事訴訟法法第468條及第469條第1款至第5款。
    民事訴訟法第468條規定，判決不適用法規或適用不當者，
    為違背法令。是當事人提起上訴，如依民事訴訟法第468條
    規定，以原審判決有不適用法規或適用法規不當為理由時，
    其上訴狀或理由書應有具體之指摘，並揭示該法條之條項或
    內容。若係成文法以外之法則，應揭示該法則之旨趣。倘為
    司法院解釋或最高法院之判例，則應揭示該判解之字號或內
    容。如依民事訴訟法第469條第1款至第5款為上訴理由時，
    其上訴狀或理由書應揭示合於該條款之事實。上訴狀或理由
    書如未依此項方法表明，或其所表明者，顯與上開法條規定
    之情形不相合時，即難認為已對原審判決之違背法令有具體
    之指摘，其上訴自難認為合法。又當事人於第二審程序不得
    提出新攻擊或防禦方法，但因原法院違背法令致未能提出者
    ，不在此限，民事訴訟法第436條之28，亦定有明文。
三、本件上訴意旨略以：兩造間並未曾由上訴人簽發支票予被上
    訴人，恐係上訴人前為對金龍保全股份有限公司 (下稱金龍
    保全)預付未到期之保全服務費用始簽發系爭支票予金龍保
    全而來，而就上訴人簽發予金龍保全之系爭支票，諒應屬受
    款人為金龍保全，且經上訴人於發票時即註明禁止背書轉讓
    ，原審自應命被上訴人提出系爭支票正本核對，否則，依票
    據法第144條準用同法第30條第2項規定，系爭支票本即不得
    再由金龍保全轉讓予被上訴人，是被上訴人自不得執系爭票
    據請求上訴人給付票載金額，但原審並未命被上訴人提出，
    於此已有違上開票據法之規定甚明。又上訴人與金龍保全間
    就系爭支票之債權債務關係己不存在，有臺灣板橋地方法院
    94 年度重訴字第277號民事判決附卷可證等語，聲明求為：
    （一）原判決廢棄，（二）上開廢棄部分，被上訴人於第一
    審之訴駁回。
四、經查，本件訴訟標的金額未逾10萬元，依民事訴訟法第436
    條之8第1項規定，應適用小額訴訟程序。上訴人對於小額程
    序之第一審判決提起上訴，核其上訴理由狀所載內容，並無
    具體指摘原審有何合於民事訴訟法第468條或第469條第1款
    至第5款之違背法令事實，更未指明其所違反法令之條項或
    內容及具體指摘原審判決究係違反何種經驗法則或論理法則
    ，實難認上訴人業已合法表明「原判決有違背法令」之上訴
    理由；至上訴人主張原審未命被上訴人提出系爭支票正本，
    其依票據法第144條準用同法第30條第2項規定，系爭支票不
    得再由金龍保全轉讓予被上訴人，被上訴人不得執系爭票據
    請求上訴人給付票載金額一節，經查，被上訴人於原審已提
    出證物原本，此有原審96年8月31日言詞辯論筆錄可稽；又
    查，上訴人於原審所提之答辯狀主要係主張系爭支票業經判
    決確認支票債權不存在，其毋庸支付票款而為置辯，並未提
    出票據法第144條準用同法第30條第2項之防禦方法，是上訴
    人於提起上訴後提出票據法第144條準用同法第30條第2項之
    規定，應認係新防禦方法之提出，原法院既無違背法令致上
    訴人未能提出之情事，依前揭民事訴訟法第436條之28之規
    定，本院自不得審酌。綜上說明，應認其上訴為不合法。
五、本件第二審訴訟費用，依後附計算書確定為如主文第2項所
    示金額。
六、據上論結，本件上訴為不合法，依民事訴訟法第436條之32
    第2項、第444條第1項、第436條之19第1項、第95條、第78
    條，裁定如主文。
中    華    民    國    97    年    1     月    16    日
                  民事第二庭  審判長法  官  黃蓓蓓
                                    法  官  蔡政哲
                                    法  官  吳淑惠
以上正本係照原本作成。
本件不得抗告。
中    華    民    國    97    年    1     月    17    日
                                    書記官  蔡凱如
         ┌───────┬───────┐
         │訴訟費用計算書│              │
         │              │              │
         ├───────┼───────┤
         │項目          │金額（新臺幣）│
         │              │              │
         ├───────┼───────┤
         │第二審裁判費  │1500元        │
         │              │              │
         └───────┴───────┘


司法院資訊處製作；財團法人民間司法改革基金會備份。
